---
title: "1 Testas CLI, Git, GitHub, R, Skaitiniai" #nekeisti
author: "Akvile Ziliute" 
institute: "Vilniaus Universitetas (EVAF)" #nekeisti 
date: "`r format(Sys.time(), '%Y-%m-%d %H:%M')`"#nekeisti
output: #nekeisti
  html_document: #nekeisti
    number_sections: true #nekeisti
---

```{r setup, include=FALSE}
knitr::opts_chunk$set(echo = TRUE, collapse = TRUE, error = FALSE)
```
# Apie testą
Testas susideda iš kelių dalių. 

* Pirmi 10 uždavinyių yra multiple choice klausimai. Tik vienas klausimas yra teisingas. Pasirinktą atsakymą pažymėkite į skliaustelius yrašę x: [x] to atsakymo, kurį pasirenkate. Jeigu pažymėsite du atsakymus, arba nepažymėsite nei vieno, klausimas nebus užskaitytas. 
* Tada savo pasirinkimui turite dvi alternatyvas 11-am klausimui. Pasirinkite, į kurį vieną iš dviejų norite atsakyti (jeigu šiandien gera nuotaika ir dar lieka laiko, galite ir į abu atsakyti, aš ne prieš). Kaip įrašyti, pateikta įrašymui skirtose vietose. Test karūnuoja 12 miksuotas uždavinys.
* Paskutinis uždavinys reikalauja kombinuotų CLI + R žinių.
* Teste leidžiama naudotis internetu, ranka rašytais užrašais, bet NE paskaitų skaidrėmis atspausdintu tekstu, ar kolega sėdinčiu šalia!
* Leidžiama naudotis skaitinių sąrašu bei skaitinių failais.
* Neleidžiama copy-paste kitų autorių teksto (14 uždavinys)
* Testo trukmė: įveikiama per 30 min, bet open end (max 60 min)
* Iškilus klausimams, spręskite kaip suprantate, testo metu į klausimus neatskinėsiu. Jeigu labai dvejojate, eilytės pradžioje dedate koemntavimo ženklą ir rašomte savo komentarą... (worst case scenarijus)
* Šnabždėjimas, nusirašinėjimas, žiūrėjimas skersai reiškia - 0 taškų ir ate, ate....


## CLI
1. (1 taškas) Kuri iš komandų sukuria aplanką “DAI” darbinėjė direktorijoje?
    - [x] `mkdir DAI`
    - [ ] `touch DAI`
    - [ ] `mkdir ../DAI`
    - [ ] `cd /DAI`
    
2. (1 taškas) Kuri iš komandų sukuria aplanką “DAI/test” darbinėjė direktorijoje?
    - [x] `mkdir -p DAI/test`
    - [ ] `touch DAI/test`
    - [ ] `mkdir ../DAI/test`
    - [ ] `cd /DAI/test`

3. (1 taškas) Kuri iš CLI komandų parodo, kurioje direktorijoje esate?
    - [ ] `git pwd`
    - [x] `pwd`
    - [ ] `getwd()`
    - [ ] `dir()`

4. (1 taškas) Kuri iš komandų atspausdina sarašą failų esančių darbinėje CLI direktorijoje? 
    - [X] `ls`
    - [ ] `listfiles`
    - [ ] `dirfile`
    - [ ] `lsfl`

## Git & Github
5. (1 taškas) Kuri iš komandų inicijuoja git repozitoriją? 
    - [X] `git init`
    - [ ] `git remote add`
    - [ ] `git pull`
    - [ ] `git boom`

6. (1 taškas) Tarkime jūs norite parsisiųsti repo "https://github.com/name/folder", kuri komanda leidža tai padaryt? 
    - [X] `git clone https://github.com/name/folder`
    - [ ] `git pull https://github.com/name/folder`
    - [ ] `git pull https://github.com/name/folder master`
    - [ ] `git pull clone master https://github.com/name/folder`

7. (1 taškas) Kuri iš komandų ne stage'ins failų ir ne commit'ins jų (pastaba: kai paskutinio commit nėra sukurtų jokių naujų failų)? 
    - [ ] `git add . && git commit -m "...."`
    - [ ] `git add -A && git commit -m "...."`
    - [X] `git add -U && commit -m "...."`
    - [ ] `git add -am "...."`

## R 
8. (1 taškas) Instaliuokite ir paleiskite paketą "KernSmooth" (naudodamiesi *Console*). Paleidus matysite consolėje copyright pranešimą, kuris iš jų teisingas? 
    - [ ] `Copyright M. P. Wand 1997-2009`
    - [ ] `Copyright Github 2009-2013`
    - [ ] `Copyright Matthew Wand 1997-2009`
    - [x] `Copyright M. P. Wand 1990-2009`

## Skaitiniai
9. (1 taškas) Estijoje parlamento rinkimuose, ultra-dešinioji EKRE partija: 
    - [x] padidino frakcijos dydį
    - [ ] sumažino frakcijos dyį
    - [ ] frakcijos dydis nepakito
    - [ ] nepateko į parlamentą

10. (1 taškas) OECD pristatytoje atnaujintoje pasaulio ekonomikos prognozėje:  
    - [ ] OECD pagerino pasaulio ekonomikos augimo perspektyvą
    - [x] OECD pablogino pasaulio ekonomikos augimo perspektyvą
    - [ ] Nepakeitė pasaulio ekonomikos augimo perspektyvos
    - [ ] OECD apie pasaulio ekonomikos augimo perspektyvą neužsiminė

### ALT 1
11. (8 taškai) OECD video pristatyme ragina bendradarbiauti šalis nares kartu vykdant investicinius projektus, nes nors valstybių skolos ir didokos, esant mažoms palūkanų normoms, toks ilgalaikių struktūrinių reformų finansavimas duotų daugiau naudos. Problema ta, jog norint pasiekti gerų rezultatų, reikia, jog dauguma ES šalių tokią politiką vykdytų vienu metu. Kaip manote, ar toks siūlymas yra realistiškas, fone politinių tendencijų kurios vyksta ES? Argumentuokite.

### ALT 2
11. (8 taškai) Šiais metais artėja prezidento rinkimai. Ta proga klausimas: Kaip manote, su kokiais didžiausiais iššūkiais susidurs sekantis Lietuvos Prezidentas vidaus (įskaitant ir ekonomikos) bei užsienio politikoje? 
Prezidentas, kaip žinote, turi tik labai ribotas vidaus politikos galias. Prezidanto įgaliojimai 84 LR Konstitucijos straipnsyje (http://www3.lrs.lt/home/Konstitucija/Konstitucija.htm).


```{r, eval=TRUE}
#Parašykite apie 150 žodžių. 
#Rašykite VIETOJ Lore ipsum... teksto t.y. tarpe tarp abiejų kabučių.
#Jeigu norite žinoti kiek žodžių parašėte, galite runninti tik šit snippet' jo kampytyje nuspaudę ant žalio trikampio rodančio į dešinę
str1 <- 
"
Artejantys Lietuvos Respublikos prezidento rinkimai i Lietuva atnes daug nezinios ir (greiciausiai)naujoviu, nes nusistovejusi dabartines prezidentes valdzia, buvo gana pastovi, stabili Lietuvos pozicija uzsienio politikoje. Tad rinkiminis laikotarpis isties yra isbandymas rinkejui, atsirinkti ne tik gerai atrodanti, ismoktas rinkimines kalbas vis kartojanti prezidenta, bet ir kritisko mastymo atstova. Tai manau butu pati svarbiausia busimojo Lietuvos prezidento uzduotis ne tik pasroviui plaukti kartu su visa Lietuva, bet kartais gebeti ir sustoti, sukritikuoti, paieskoti gilesniu problemu sprendimu, kurie nors kartais gali ir atrodyti absurdiskai, taciau nerizikuodami mes nieko naujo ir neatrandam. Taigi manau pagrindines konkecios uzduotys busimam prezidentui butu pagaliau (i ateiti) paskirti tokia vyriausybe, kuri pabandytu isplesti mokesciu baze, labai svarbu garsiai diskutuoti ir pagaliau priimti prendimus del ekologijos mokesciu. Kalbant apie uzsienio politika, tai busimasis prezidentas (privalo sklandziai kalbeti angliskai, nes prezidentas lyg visos valstybes veidas...) turetu atkreipti savo demesi bei priversti visa vyriausybe kalbeti ir spresti problemas, kurias aptare Europos komisija(2018), kurios yra smarkiai susijusios su viesuoju sektoriumi, suagusiuju mokymu, pajamu nelygybe, siaura mokesciu baze ir t.t. Tad nors uz daugeli dalyku busimasis prezidentas ir nebus tiesiogiai atsakingas, taciau kaip valstybes autoritetas jis privalo skirti i Vyriausybe tokius zmones, kurie tures pakankamai kompetenciju spresti tikrasias Lietuvo problemas, o ne tik asmeninius interesus.

"
sapply(strsplit(str1," "),length)
```

## CLI & R
12. (14 taškų) Šiame uždavinyje turite parsisiųsti duomenis, juos importuoti į R, ir atlikti skaičiavimus. Atlikte žemiau pateiktus veiksmus pagal pateikta eilės seką:
    * Savo Github paskyroje susikurkite repo "ds-test-1". *NEinicializuokite* su README.md. Klonuokite folderį į savo darbinę aplinką (patartina prieš tai CLI darbinę direktoriją pasikeist į Desktop). 
    * Su CLI (GitBash) nuskaitykite duomenis iš https://archive.ics.uci.edu/ml/machine-learning-databases/adult/adult.data 
    [Patarimas: naudokite `curl url` komandą po jos perduodant komandą taip, kad CLI sukurtų failą census.csv [failas census.csv turi būti įrašytas lokaliame folderyje ds-test-1]
    * Alternatyviai galite duomenis nuskaityti ir iškart su R
    * Pasitikrinkite ar R naudojasi ta pačia working directory (ds-test-1) ir ar aptinka pasisiųstą failą (jeigu su curl). Jeigu ne, pasikeiskite.
    * Toliau pildykite R kodą žemiau esančiame snippet. 

```{r, collapse=TRUE}
## Žemiau pateiktos komandos, ką turite padaryti. 
## Atitinkamas R komandas rašykite po komentaro (aprašymo) eilute. 
## Visada galite pasitikrinti ar R skaičiuoja toje eilutėje paleidę CTRL+ENTER, arba visą snippet su žaliu trikampiu
# importuokite duomenis į R, importuotus duomenis priskirkite objektui census <- ....
setwd("C:/Users/studentas/Desktop/dc-test-1/")
census <- read.csv("census")
df <- census
# atspausdinkite viršutines 8 eilutes ir pirmus 4 stulpelius
m <- df[1:8,1:4]
m
# atspausdinkite apatines 4 eilutes ir 5, 6, 7, 8 stulpelius
n <- nrow(df)
top <- n-3
df[top:n,5:8]

# apskaičiuokite V5 stulpelio vidurkį
mean(df$V5,na.rm=TRUE)

# apskaičiuokite V5 stulpelio medianą
median(df$V5,na.rm=TRUE)

# apskaičiuokite V5 stulpelio miniumą
min(df$V5,na.rm=TRUE)

# apskaičiuokite V5 stulpelio maksimumą
max(df$V5,na.rm=TRUE)

```


## Darbo užbaigimo ir ship'inimo instrukcija:

* Viršuje pakeiskite: `author: "Vardas Pavardė"` pakeiskite į savo vardą ir pavardę
* Išsaugokite šį pakeistą failą pervadinant jį į "StudNr_Vardas_Pavarde.Rmd" (save as)
* Tada viršuje spauskite ant Knit trikampiuko ir pasirinkite `knit to html`. 
* Pushinkit lokalią repo į Github. Folderyje turi būti 3 failai: "census.csv", "StudNr_Vrdas_Pavardė.Rmd", "StudNr_Vrdas_Pavardė.html"
* Įsitikinkite jog Githube guli repo kopija ir repo url įrašykite į https://docs.google.com/spreadsheets/d/1H_ts3wTKYZ4rocmFseR2YJtZHfhJ543MUWsTTa7x5Kc/edit?usp=sharing F stulpelį


